【裁判字號】    99,訴,755
【裁判日期】    990723
【裁判案由】    違反毒品危害防制條例
【裁判全文】
臺灣彰化地方法院刑事判決               99年度訴字第755號
公  訴  人  臺灣彰化地方法院檢察署檢察官
被      告  甲○○
上列被告因違反毒品危害防制條例案件，經檢察官提起公訴（
99年度毒偵字第914 號），本院合議庭裁定由受命法官獨任進行
簡式審判程序，茲判決如下：
    主  文
甲○○施用第二級毒品，累犯，處有期徒刑肆月，扣案玻璃球吸
食器壹支，沒收之；又施用第一級毒品，累犯，處有期徒刑玖月
，扣案沾附殘留有第一級毒品海洛因之殘渣袋壹個，沒收銷燬之
、塑膠鏟管壹支，沒收之。應執行有期徒刑拾壹月，扣案沾附殘
留有第一級毒品海洛因之殘渣袋壹個，沒收銷燬之，扣案玻璃球
吸食器壹支、塑膠鏟管壹支，均沒收之。
    事  實
一、甲○○前於民國88年間，因施用毒品案件，經本院以88年度
    毒聲字第5400號裁定送勒戒處所觀察、勒戒後，因評定認有
    繼續施用毒品之傾向，又經本院以89年度毒聲字第162 號裁
    定令入戒治處所施以強制戒治1 年，再由本院裁定停止戒治
    ，所餘戒治期間，付保護管束，後因違反保護管束應遵守事
    項情節重大，而遭本院於89年9 月1 日以89年度毒聲字第41
    93號裁定撤銷停止戒治，再度令入戒治處所施以強制戒治，
    迨於90年9 月26日強制戒治期滿執行完畢釋放，並由臺灣彰
    化地方法院檢察署檢察官於90年11月14日，以90年度戒毒偵
    字第1563、1564、1565號為不起訴處分確定。復於上揭強制
    戒治執行完畢釋放後5 年內之90年間，因施用毒品案件，經
    臺灣彰化地方法院檢察署檢察官起訴並聲請強制戒治，經本
    院以90年度毒聲字第4575號裁定令入戒治處所施以強制戒治
    1 年，於92年11月1 日強制戒治執行完畢出監，及本院於92
    年3 月6 日以91年度訴緝字第57號判決判處有期徒刑1 年、
    8 月，應執行有期徒刑1 年6 月確定（下稱甲案）；又因槍
    砲彈藥刀械管制條例案件，經本院以90年度訴字第638 號判
    決判處有期徒刑10月，經上訴至臺灣高等法院臺中分院於91
    年3 月26日以90年度上訴字第1325號判決上訴駁回確定（下
    稱乙案）；復因槍砲彈藥刀械管制條例案件，經臺灣臺中地
    方法院於92年3 月3 日以92年度訴字第289 號判決判處有期
    徒刑5 年2 月確定（下稱丙案）。上開甲案經法院裁定減刑
    為有期徒刑6 月、4 月，與丙案定應執行刑為有期徒刑5 年
    9 月，與乙案接續執行，於98年3 月27日假釋出監交付保護
    管束，甫於99年4 月5 日假釋期滿未經撤銷，視為執行完畢
    。
二、詎甲○○仍不知悔改，復基於施用第二級毒品甲基安非他命
    之犯意，於99年5 月12日上午11時許，在其位於彰化縣埔心
    鄉○里村○○路101 巷19號住處，以將甲基安非他命置於玻
    璃球吸食器內，以火燒烤產生煙霧，而吸食煙霧之方式，施
    用第二級毒品甲基安非他命1 次，之後過約2 分鐘，復另行
    起意基於施用第一級毒品海洛因之犯意，在其上開住處，以
    其所有之塑膠鏟管，自其所有盛裝海洛因之小塑膠袋內鏟出
    海洛因粉末置入香煙內用火點燃以吸食煙霧之方式，施用第
    一級毒品海洛因1 次。嗣經警檢具相當事證，向本院聲請核
    發搜索票，於99年5 月12日下午5 時30分許，至甲○○上開
    住處實施搜索，查扣得甲○○所有，上開用以施用甲基安非
    他命所用之玻璃球吸食器1 支，及其所有，上開用以施用海
    洛因所用之塑膠鏟管1 支、原用以盛裝其施用之海洛因而其
    內尚沾附殘留有海洛因之小塑膠袋（下稱殘渣袋）1 個，並
    徵得甲○○同意，於同日下午7 時25分許，對其採尿送驗，
    檢驗結果呈安非他命、甲基安非他命，及可待因、嗎啡陽性
    反應，而查悉上情。
三、案經彰化縣警察局員林分局報請臺灣彰化地方法院檢察署檢
    察官偵查起訴。
    理  由
一、按除被告所犯為死刑、無期徒刑、最輕本刑為3 年以上有期
    徒刑之罪或高等法院管轄第1 審案件者外，於刑事訴訟法第
    273 條第1 項程序進行中，被告先就被訴事實為有罪之陳述
    時，審判長得告知被告簡式審判程序之旨，並聽取當事人、
    代理人、辯護人及輔佐人之意見後，裁定進行簡式審判程序
    ；除簡式審判程序、簡易程序及第376 條第1 款、第2 款所
    列之罪之案件外，第一審應行合議審判，刑事訴訟法第273
    條之1 第1 項、第284 條之1 分別定有明文。本案被告甲○
    ○所犯係死刑、無期徒刑、最輕本刑為3 年以上有期徒刑以
    外之罪，並於本院行準備程序時就被訴事實為有罪之陳述，
    經受命法官告知簡式審判程序之旨，並聽取其與公訴人之意
    見後，本院認無不得或不宜改依簡式審判程序進行之處，爰
    依上揭規定，裁定本案由受命法官獨任進行簡式審判程序，
    合先敘明。
二、訊據被告對其分別於事實欄二、所述時、地，施用第二級毒
    品甲基安非他命、第一級毒品海洛因各1 次之犯罪事實，於
    本院準備成敘及審理時均坦承不諱（參見本院99年7 月9日
    審判筆錄），且查：
（一）被告於99年5 月12日下午7 時25分許，經彰化縣警察局員
      林分局警員徵得其同意，對其採集尿液送驗，檢驗結果確
      呈安非他命、甲基安非他命及可待因、嗎啡陽性反應，有
      被告簽名之尿液採集同意書、詮昕科技股份有限公司99年
      5 月26日報告編號00000000號濫用藥物尿液檢驗報告及彰
      化縣警察局員林分局委託檢驗尿液代號與真實姓名對照單
      各1 份、查獲被告現場及查扣物照片5 張附卷可稽（見毒
      偵卷第26至31頁、第45頁），並有玻璃球吸食器1 支、塑
      膠鏟管1 支、殘渣袋1 個扣案可資佐證，足見被告自白其
      分別於事實欄二、所述時、地，施用第二級毒品甲基安非
      他命、第一級毒品海洛因各1 次之事實，核與事實相符，
      應可採信。
（二）按施用第一、二級毒品為犯罪行為，毒品危害防制條例第
      10條定有處罰明文。故施用第一、二級毒品者，依前揭規
      定本應科以刑罰。惟基於刑事政策，對合於一定條件之施
      用者，則依同條例第20條、第23條之規定，施以觀察、勒
      戒及強制戒治之保安處分。毒品危害防制條例於92年7 月
      9 日修正公布，自93年1 月9 日施行，其中第20條、第23
      條將施用毒品之刑事處遇程序，區分為「初犯」及「5 年
      內再犯」、「5 年後再犯」。依其立法理由之說明：「初
      犯」，經觀察、勒戒或強制戒治後，應為不起訴處分或不
      付審理之裁定；經觀察、勒戒或強制戒治執行完畢釋放後
      ，「5 年內再犯」者，因其再犯率甚高，原實施之觀察、
      勒戒及強制戒治既已無法收其實效，爰依法追訴或裁定交
      付審理。至於經觀察、勒戒或強制戒治執行完畢釋放後，
      「5 年後再犯」者，前所實施之觀察、勒戒或強制戒治已
      足以遮斷其施用毒品之毒癮，為期自新及協助其斷除毒癮
      ，仍適用「初犯」規定，先經觀察、勒戒或強制戒治之程
      序。從而依修正後之規定，僅限於「初犯」及「5 年後再
      犯」二種情形，始應先經觀察、勒戒或強制戒治程序。倘
      被告於5 年內已再犯，經依法追訴處罰，縱其第3 次（或
      第3 次以上）再度施用毒品之時間，在初犯經觀察、勒戒
      或強制戒治執行完畢釋放5 年以後，已不合於「5 年後再
      犯」之規定，且因已於「5 年內再犯」，顯見其再犯率甚
      高，原實施觀察、勒戒或強制戒治，已無法收其實效，即
      應依該條例第10條處罰（最高法院95年度第7 次刑事庭會
      議決議、最高法院97年度第5 次刑事庭會議決議要旨參照
      ）。經查，本案被告前於88年間，因施用毒品案件，經本
      院以88年度毒聲字第5400號裁定送勒戒處所觀察、勒戒後
      ，因評定認有繼續施用毒品之傾向，又經本院以89年度毒
      聲字第162 號裁定令入戒治處所施以強制戒治1 年，再由
      本院裁定停止戒治，所餘戒治期間，付保護管束，後因違
      反保護管束應遵守事項情節重大，而遭本院於89年9 月1
      日以89年度毒聲字第4193號裁定撤銷停止戒治，再度令入
      戒治處所施以強制戒治，迨於90年9 月26日強制戒治期滿
      執行完畢釋放，並由臺灣彰化地方法院檢察署檢察官於90
      年11月14日，以90年度戒毒偵字第1563、1564、1565號為
      不起訴處分確定。復於上揭強制戒治執行完畢釋放後5年
      內之90年間，因施用毒品案件，經臺灣彰化地方法院檢察
      署檢察官起訴並聲請強制戒治，經本院以90年度毒聲字第
      4575號裁定令入戒治處所施以強制戒治1 年，於92年11月
      1 日強制戒治執行完畢出監，及本院於92年3 月6 日以91
      年度訴緝字第57號判決判處有期徒刑1 年、8 月，應執行
      有期徒刑1 年6 月確定之事實，有臺灣高等法院被告前案
      紀錄表1 份附卷可參。則被告前既曾因施用毒品案件，經
      觀察、勒戒，進而強制戒治後，復於強制戒治執行完畢釋
      放後5 年內，再犯施用毒品罪，且經法院判處罪刑確定，
      嗣後業經確定，被告於本案犯罪事實欄二所示時間，再度
      施用甲基安非他命及海洛因之犯行，即非屬毒品危害防制
      條例第20條第3 項所定「5 年後再犯」之情形，是檢察官
      逕行起訴，要無不合。依前開說明，被告上開所為，係於
      上揭強制戒治執行完畢釋放後5 年內，再犯施用毒品罪，
      且經法院判處罪刑後，再度犯本案之毒品危害防制條例第
      10條第1 項施用第一級毒品罪、同條例第10條第2 項施用
      第二級毒品罪，應認本案事證明確，被告上開犯行，均堪
      認定。
三、按海洛因、甲基安非他命分別為毒品危害防制條例第2 條第
    2 項第1 、2 款所明定之第1 、2 級毒品。核被告所為，係
    犯毒品危害防制條例第10條第2 項之施用第二級毒品甲基安
    非他命罪及同條例第10條第1 項之施用第一級毒品罪。被告
    各該持有第二、一級毒品進而施用，其持有之低度行為分別
    為施用之高度行為所吸收，均不另論持有毒品之罪。被告所
    犯上開2 罪，罪名各別，行為互異，應分論併罰。又被告前
    因施用毒品案件，經本院於92年3 月6 日以91年度訴緝字第
    57號判決判處有期徒刑1 年、8 月，應執行有期徒刑1 年6
    月確定（甲案）；又因槍砲彈藥刀械管制條例案件，經本院
    以90年度訴字第638 號判決判處有期徒刑10月，經上訴至臺
    灣高等法院臺中分院於91年3 月26日以90年度上訴字第1325
    號判決上訴駁回確定（乙案）；復因槍砲彈藥刀械管制條例
    案件，經臺灣臺中地方法院於92年3 月3 日以92年度訴字第
    289 號判決判處有期徒刑5 年2 月確定（丙案）。上開甲案
    經法院裁定減刑為有期徒刑6 月、4 月，與丙案定應執行刑
    為有期徒刑5 年9 月，與乙案接續執行，於98年3 月27日假
    釋出監交付保護管束，甫於99年4 月5 日假釋期滿未經撤銷
    ，視為執行完畢等情，有上揭臺灣高等法院被告前案紀錄表
    存卷可考，其於5 年內故意再犯本案有期徒刑以上之2 罪，
    均應依刑法第47條第1 項之規定，論以累犯，各加重其刑。
    爰審酌被告因施用毒品案件，經觀察、勒戒及強制戒治執行
    完畢釋放後，未能徹底戒絕毒品，復犯本案施用第二級毒品
    及第一級毒品罪，難認有戒毒悔改之意，惟念其施用毒品乃
    自戕一己之身體健康，尚未對他人造成危害，及其犯罪動機
    、方法、手段、所生危害，暨犯後坦承犯行，到庭態度尚稱
    良好等一切情狀，爰分別量處如主文所示之刑，並定其應執
    行之刑。至蒞庭檢察官雖對被告具體求處應執行有期徒刑1
    年10月，惟本院綜合上揭各情，認對被告處以如主文所示之
    刑，已足收懲儆之效，併此敘明。扣案殘渣袋1 個，為被告
    所有原用以盛裝其本案施用之海洛因，其上沾附殘留有第一
    級毒品海洛因，此據被告於本院審理時供述在卷，並有殘渣
    袋照片1 張附卷可資佐證，堪認被告所述可信為真，因該殘
    渣袋內沾附殘留之第一級毒品海洛因與該塑膠袋在物理上應
    無法徹底析離，是該殘渣袋1 個，應與所沾附殘留之海洛因
    ，併依毒品危害防制條例第18條第1 項前段規定，宣告沒收
    銷燬之。另扣案之塑膠鏟管1支 係被告於本案施用海洛因所
    用之工具，此據被告於本院審理時供述在卷，應依刑法第38
    條第1 項第2 款宣告沒收，扣案玻璃球吸食器1 個，係被告
    於本案施用甲基安非他命所用之工具，亦據被告於本院審理
    時供述在卷，同應依刑法第38條第1 項第2 款宣告沒收。
據上論斷，應依刑事訴訟法第273 條之1 第1 項、第299 條第1
項前段，毒品危害防制條例第10條第1 項、第2 項、第18條第1
項前段，刑法第11條前段、第47條第1 項、第38條第1 項第2 款
，判決如主文。
本案經檢察官陳建佑到庭執行職務。
中    華    民    國    99    年    7     月    23    日
                  刑事第二庭      法  官  吳芙如
以上正本證明與原本無異。
如不服本判決應於收受判決後10日內向本院提出上訴書狀，並應
敘述具體理由；其未敘述上訴理由者，應於上訴期間屆滿後20日
內向本院補提理由書狀( 均須按他造當事人之人數附繕本) 「切
勿逕送上級法院」。
中    華    民    國    99    年    7     月    23    日
                                   書記官  林明俊
毒品危害防制條例第10條
施用第一級毒品者，處 6 月以上 5 年以下有期徒刑。
施用第二級毒品者，處 3 年以下有期徒刑。

司法院資訊處製作；財團法人民間司法改革基金會備份。
